最高法院刑事判決　　　　　　九十六年度台上字第七二二九號
上　訴　人　甲○○
上列上訴人因業務過失致人於死案件，不服台灣高等法院台中分
院中華民國九十六年七月十一日第二審更審判決（九十六年度交
上更(一)字第一八四號，起訴案號：台灣台中地方法院檢察署九十
二年度偵字第六一八七號），提起上訴，本院判決如下：
    主  文
原判決撤銷，發回台灣高等法院台中分院。
    理  由
本件原判決認定上訴人甲○○係從事五金工作，平時開貨車送五
金賣給客戶，駕駛為其附隨業務，係從事業務之人。民國九十一
年五月十一日下午七時三十分許，上訴人將自小貨車停放在台中
縣大里市○○路一五五巷二號前，該處適為美群橋右轉（由南往
東之方向）中興路一段二巷巷口之交叉路口附近，美群橋屬高坡
，而中興路一段二巷之道路為低坡，於夜間時雖設有路燈，由橋
上轉下時，道路緊鄰防波堤，故轉彎時視線並不十分清楚，上訴
人為當地之居民，應注意在彎道及陡坡下，在轉彎處不得停車，
或在夜間照明不清之道路，應顯示停車燈光或反光標識，以讓來
車注意，以免撞擊。且依當時情形，又無不能注意之情形，竟疏
未注意，上訴人將該自小貨車停放距離交叉轉彎路口僅十二‧三
公尺之遠處，適由張俊男騎乘車牌號碼ＩＮＨ─００八號之重型
機車由美群橋右轉該中興路一段二巷之巷口，因由高處往低處右
轉，轉彎時車速過快，因疏未注意前有停放之自小貨車，來不及
因應，以致摔倒並於將傾摔之際，其左側眉頭（在額部下方）撞
擊到上訴人車子車廂左邊車圍後方沿邊角日久破損生鏽突出鐵角
，張俊男因此受有頭部外傷合併腦挫傷、額骨開放性凹陷性骨折
合併氣腦、顱底骨折、創傷性顱內出血，創傷性蜘蛛膜下腔出血
、額骨撕裂傷、胸腹部挫傷、左手擦傷之傷害，其額部受傷血流
不止，勉強爬起走至坐在防波堤邊，經路人報警送醫，延至次日
凌晨零時九分不治死亡等情。因而將第一審科刑判決撤銷，改判
論處上訴人從事業務之人，因業務上之過失致人於死罪刑，固非
無見。
惟查：(一)、按刑法上所謂業務，係指個人基於其社會地位繼續反
覆所執行之事務，其主要部分之業務，固不待論，即為完成主要
業務所附隨之準備工作與輔助事務，亦應包括在內，如從事非駕
駛為業，而以駕駛車輛送貨為其附隨業務即屬之，則於駕駛車輛
執行其附隨之送貨業務時，因駕駛不慎致人於死時，固應負業務
過失致人於死罪責，如非因執行該附隨之駕駛業務而致人於死，
即難令負該罪責。依原判決認定之事實，上訴人從事五金工作，
以開貨車送五金賣給客戶，駕駛為其附隨業務，因於九十一年五
月十一日下午七時三十分許，將車停放在本件肇事地點，因被害
人張俊男騎機車車速過快不慎於摔倒之際，頭部撞及上訴人停放
車輛之左側致死。如果無訛，上訴人是否正在執行其送貨之附隨
業務而停放車輛於該處？或於夜間收工後之單純停放車輛？此與
上訴人究應成立業務過失致人於死或普通過失致人於死罪攸關，
原審未詳予究明，致事實尚非明確，本院無從為適用法律當否之
判斷。(二)、按科刑判決所認定之事實，與其所採用之證據不相適
合，即屬證據上之理由矛盾，按諸刑事訴訟法第三百七十九條第
十四款，其判決當然為違背法令。原判決認定本件張俊男騎乘機
車由美群橋右轉中興路一段二巷之巷口，因由高處往低處右轉，
轉彎時車速過快，因疏未注意前有停放之自小貨車，來不及因應
，以致摔倒並於將傾摔之際，其左側眉頭（在額部下方）撞擊到
上訴人車子車廂左邊車圍後方沿邊角日久破損生鏽突出鐵角，致
受傷送醫不治死亡等情。然依據原判決事故現場圖所示，美群橋
往右轉之方向，似為美群路一五五巷，而中興路一段二巷似在美
群橋左轉彎處，原判決認定之事實與卷內證據資料不符，有證據
上理由矛盾之違法。(三)、依原判決認定之事實，張俊男受傷後仍
勉強爬起走至防波堤邊坐下，經路人報警送醫。如果無訛，依卷
內所附現場圖及照片所示（見相驗卷第四、六十五頁），所謂防
波堤邊，似與上訴人停放車輛同一邊。上訴人抗辯其車上之血跡
係張俊男走過雙手扶靠而留下，原判決不予採取，而以證人即警
員鄭人友、藍敏狄之證言謂彼等到達現場後，大約過五至十分鐘
左右，救護車就來了，救護車來之後，就停在張俊男旁邊，靠近
美群橋旁邊，救護人員對他包紮後，就把他扶上車，至於旁邊原
來停放的那三部車是在「另外一邊」，他要上救護車根本不需要
經過這三部車子，他沒有去摸這三輛車子等語為依據，似又說明
救護車來時，張俊男係在上訴人停放車輛之另一邊，張俊男根本
不需要經過停放車輛處，此部分之說明與事實欄記載並不相符，
已有未合。如依原判決認定之事實，張俊男確於受傷後走至防波
堤邊坐下，有無可能碰觸上訴人之車輛而留下血跡？此與判斷上
訴人之刑責攸關，自有詳加調查審酌之必要。又證人鄭人友、李
春生均證稱張俊男稱是他自己摔倒（見相驗卷第十八頁背面、第
一審卷第二十一頁）；鄭人友更證稱：我問他怎麼跌倒，他說自
己跌倒的，他沒有說騎機車自己跌倒或撞到車子後面跌倒，他神
智清楚，但臉部流血，眼睛部分最嚴重，他向我說要聯絡家人，
隔壁就有人拿電話給他，他就自己打電話給他家人等語（見第一
審卷第四十四頁）。此為對上訴人有利之證據，原判決未予採取
，卻依推論所得認張俊男於發生車禍後，「向他人說其係自行跌
倒之真意，乃係其自行摔倒而於將摔倒之際，撞及他車，在其自
己的認知上，認為車禍並不是別人撞到他，或與別人相撞所致，
信屬合理之推論」云云，與證據法則有違。上訴意旨執以指摘原
判決不當，非無理由，應認原判決有發回更審之原因。
據上論結，應依刑事訴訟法第三百九十七條、第四百零一條，判
決如主文。
中　　華　　民　　國　九十六　年　 十二 　月   十四   日
                      最高法院刑事第九庭
                          審判長法官  洪　清　江
                                法官  石　木　欽
                                法官  李　伯　道
                                法官  韓　金　秀
                                法官  陳　晴　教
      本件正本證明與原本無異
                                      書  記  官
中　　華　　民　　國　九十六　年　 十二 　月  二十五  日
                                                 H
